【裁判字號】    97,抗,119
【裁判日期】    970305
【裁判案由】    聲明異議
【裁判全文】
臺灣高等法院民事裁定                   97年度抗字第119號
抗  告  人  丁○○
            戊○○
            乙○○
            丙○○
上列抗告人對債權人華南商業銀行股份有限公司與債務人甲○○
間清償債務強制執行事件聲明異議，對於中華民國96年12月14日
臺灣士林地方法院96年度執字第32812號裁定提起抗告，本院裁
定如下：
    主  文
抗告駁回。
抗告費用由抗告人負擔。
    理  由
一、按當事人或利害關係人，對於執行法院強制執行之命令，或
    對於執行法官、書記官、執達員實施強制執行之方法，強制
    執行時應遵守之程序，或其他侵害利益之情事，得於強制執
    行程序終結前，為聲請或聲明異議；但強制執行不因而停止
    ，強制執行法第12條定有明文。又執行法院專司民事強制執
    行事務，對於私權之爭執，並無審認之權限。故在強制執行
    程序中，如涉及私權之爭執，而其權益關係未盡明確時，應
    由當事人另依民事訴訟程序謀求救濟，要非強制執行法第12
    條第1項聲明異議所能解決（最高法院79年台抗字第310號裁
    判要旨參照）。
二、本件抗告人主張略以：債權人華南商業銀行股份有限公司（
    下稱華南銀行）聲請本件強制執行案件，經臺灣士林地方法
    院（下稱士林地院）96年執字第32812號清償債務執行程序
    ，查封位於臺北縣石門鄉○○段楓林小段105-7地號土地上
    門牌號碼為臺北縣石門鄉富基村楓林17之6號之建號47號之
    建物（下稱系爭建物），然系爭建物於民國88年4月27日由
    債務人甲○○、抗告人、第三人趙水、趙金芳、趙英等人協
    議共同管理，應依民法繼承之規定辦理，而非由債務人甲○
    ○單獨所有，此有該協議書可稽（見本院卷第6頁之協議書
    ），惟因系爭建物之房屋稅係由債務人甲○○所繳納，致債
    權人華南銀行竟誤認系爭建物之所有權人係債務人甲○○，
    而聲請執行法院對之為強制執行，為此提起抗告，請求准予
    撤銷查封或延緩拍賣云云。惟查：
    (一)債權人華南銀行聲請本件強制執行事件係以士林地院96年
      度促字第18156號支付命令為執行名義（見原法院執字卷
      第5頁、第8頁、第9頁之支付命令、更正裁定、支付命令
      確定證明書），向執行法院聲請對債務人甲○○所有之系
      爭建物強制執行，惟系爭建物因係未辦理所有權第一次登
      記（即保存登記）之建物（見本院卷第9頁之系爭建物謄
      本），嗣經執行法院於96年11月5日以士院鎮96執全吉字
      第1183號函查臺北縣政府稅捐稽徵處淡水分處，關於系爭
      建物之房屋稅籍資料（見原法院執字卷第48頁之函文），
      嗣經臺北縣政府稅捐稽徵處淡水分處函覆上開房屋稅籍資
      料記載納稅義務人係甲○○，此有該房屋稅籍證明書可稽
      （見原法院執字卷第68頁），足見由形式上觀之，系爭建
      物應推定為債務人甲○○所有，是執行法院依債權人華南
      銀行所持之上開執行名義，而據以對系爭建物為查封並非
      無據。
    (二)至抗告人雖提出與債務人甲○○等人於88年4月27日所簽
      立之協議書，並主張系爭建物由債務人甲○○、抗告人、
      第三人趙水、趙金芳、趙英等人協議共同管理，而非由債
      務人甲○○單獨所有云云。惟執行法院就抗告人提出之協
      議書，僅有形式上之審查權，並無實體上之審理權，而抗
      告人因上開協議對系爭建物是否有足以排除強制執行之權
      利，係屬實體權利之問題，就此實體上之問題倘有爭執，
      揆諸前開說明，抗告人應另行依強制執行法第15條之規定
      提起異議之訴，尚非聲請或聲明異議程序所得解決。是抗
      告人依強制執行法第12條規定聲明異議，即有未合，應予
      駁回。況聲明異議亦不停止強制執行，從而原裁定駁回抗
      告人之聲明，並無不當。抗告意旨仍執前詞指摘原裁定不
      當，聲明廢棄，為無理由，應駁回其抗告。
三、據上論結，本件抗告為無理由，爰裁定如主文。
中    華    民    國    97    年    3     月    5     日
                  民事第七庭
                      審判長法  官  鄭三源
                            法  官  周美月
                            法  官  王聖惠
正本係照原本作成。
不得再抗告。
中    華    民    國    97    年    3     月    6     日
                            書記官  陳樂觀


司法院資訊處製作；財團法人民間司法改革基金會備份。
